臺灣高等法院高雄分院刑事判決　　 94年度上更(一)字第156號
上　訴　人
即　被　告　甲○○
指定辯護人　本院公設辯護人　孫妙岑
上列上訴人因違反槍砲彈藥刀械管制條例案件，不服臺灣高雄地
方法院90年度訴字第1619號中華民國91年4月18日第一審判決（
起訴案號：臺灣高雄地方法院檢察署90年度偵字第3613號），提
起上訴，經判決後，由最高法院發回更審，本院判決如下：
    主  文
原判決撤銷。
甲○○未經許可，製造可發射子彈具有殺傷力之改造玩具手槍，
處有期徒刑伍年陸月，併科罰金新台幣壹拾萬元，罰金如易服勞
役，以佰元（即新台幣玖佰元）折算壹日。扣案之改造玩具手
槍貳支（均含彈匣，槍枝管制編號：0000000000號、
0000000000號）、不具殺傷力改造子彈拾貳顆、改造
子彈半成品貳拾肆顆、底火貳盒、鋼珠壹包、及改造工具壹批（
含小鋼鋸貳支、固定鉗壹支、挫刀肆支及一字型螺絲起子壹支）
，均沒收。
    事  實
一、甲○○於民國89年9 月間某日，在高雄市○○○路2 號華山
    玩具行，以每把新台幣（下同）6,000 元之價格，購得仿BE
    RETTA 廠半自動手槍製造之玩具手槍、仿WALTHER 廠半自動
    手槍製造之玩具手槍各1 支（均含彈匣1 個），即基於將該
    等玩具手槍改裝製造成具殺傷力之槍枝及改造子彈之犯意，
    在不詳處所，未經許可將前開購得之仿BERETTA 廠半自動手
    槍製造之玩具手槍更換土造金屬槍管、將前開仿WALTHER 廠
    半自動手槍製造之玩具手槍槍管以挫刀磨通之方式，製造可
    發射子彈具有殺傷力之改造玩具手槍2 支，製造完成後即未
    經許可而持有該等槍械。並在同一處所以彈殼加裝底火，再
    裝填鋼珠方式，製造子彈，因不具殺傷力，而未得逞，並持
    製造完成之仿WALTHER 廠半自動手槍製造之玩具手槍，於90
    年2 月6 日19時許，在高雄縣林園鄉清水岩山上試射，未擊
    發。嗣於90年2 月8 日凌晨2 時30分許，甲○○駕駛車牌號
    碼8M─6788號自用小客車在高雄縣林園鄉○○村○○路29巷
    2 號前為警查獲，並於車內起獲該2 把改造之可發射子彈具
    殺傷力之改造玩具手槍（均含彈匣，槍枝管制編號：000000
    0000號、0000000000號）及其所有供犯罪所用之不具殺傷力
    之改造子彈12顆、預備供其犯罪所用之改造子彈半成品24顆
    、底火2 盒、鋼珠1 包、及其所有供改造玩具手槍用之工具
    一批（含小鋼鋸2 支、固定鉗1 支、挫刀4 支及一字型螺絲
    起子1 支）。
二、案經高雄縣警察局林園分局報請台灣高雄地方法院檢察署檢
    察官偵查起訴。
    理  由
一、上開事實，業據上訴人即被告甲○○分別於原審及本院審理
    時供承不諱，且查被告所改造之(1)仿BERETTA 廠半自動手槍
    製造之玩具手槍（槍枝編號：0000000000號），係換土造金
    屬槍管而成之改造手槍、機械性能良好，可擊發適用之子彈
    ，認具殺傷力(2)仿WALTHER 廠半自動手槍製造之玩具手槍（
    槍枝編號：0000000000號），槍管為金屬材質且已貫通，機
    械性能良好，可擊發適用之子彈，認具殺傷力。而扣案之改
    造子彈12顆，不具殺傷力，改造子彈半成品24顆亦不具殺傷
    力等情，業據內政部警政署刑事警察局鑑驗無訛，有該局90
    年2 月14日刑鑑字第16333 號鑑驗通知書附卷可稽。又原審
    再將前開槍枝送刑事警察局作實際試射鑑驗結果：經實際裝
    填適用之子彈（以玩具槍金屬彈殼加裝底火、玩具槍底火片
    2 片《替代火藥》及直徑約5mm 、重約0.5 克之鋼珠組合而
    成）試射結果，單位面積動能皆超過20焦耳／平方公分，而
    依日本科學警察研究所之研究結果，彈丸單位面積動能達20
    焦耳／平方公分則足以穿入人體皮肉層等語，亦有該局91年
    2 月7 日刑鑑字第910021648 號函在卷可佐，且被告復持製
    造完成之仿WALTHER 廠半自動手槍製造之玩具手槍進行試射
    之事實，亦經被告供承在卷，此外，復有供改造槍枝之工具
    一批（含小鋼鋸2 支、固定鉗1 支、挫刀4 支及一字型螺絲
    起子1 支）、不具殺傷力改造子彈12顆、改造子彈半成品24
    顆、底火2 盒、鋼珠1 包扣案可資佐證。被告雖辯稱：伊僅
    被查獲1 支槍支。另外1 支是伊自首交出云云。惟查證人即
    警員林照祥於本院前審證稱：「（你在未臨檢時是否知道小
    客車內有槍彈？）我知道，我有接到線報所以我們在哪裡埋
    伏。」「我們所接到線報是指被告本人擁槍自重並施用毒品
    。」「我們先在被告身旁手提袋找到1 支比較大的槍，後來
    被告自己再拿出來1 支比較小的槍。」，故被告並非於警察
    尚未發覺前，自首報繳槍械，而是警察搜索查獲1 支槍後，
    被告為免續遭搜索，主動交出另1 支槍，並非自首，亦非被
    告自白並報繳全部槍支，自不能依槍砲彈藥刀械管制條例第
    18條規定減輕其刑併此明。被告另又辯稱：伊僅被查獲槍
    枝，製造改造手槍部分犯行，係伊主動供述出來，應有自首
    減刑之適用云云，惟查刑法第62條所規定之自首，以對於未
    發覺之罪，向有偵查權之機關或公務員自承犯罪，進而接受
    裁判為要件。而具有裁判上一罪關係之犯罪，苟全部犯罪未
    被發覺前，行為人僅就其中一部分犯罪自首，固仍生全部自
    首之效力，反之，倘其中一部分犯罪已被有偵查權之機關或
    公務員發覺，行為人方就其餘被發覺之部分，自動供認其犯
    行時，因與上開自首之要件不符，自不得適用自首之規定減
    輕其刑（最高法院90年度台上字第5435號判決意旨參照）。
    被告未經許可，無故持有上述改造手槍，早已經警方發覺等
    情，已如前述。而被告被警查獲之後，其無故持有改造之手
    槍，係經其改製而來，雖就其製造槍枝部分自動供承，依上
    開說明，亦無自首減刑規定之適用，至為明確。被告上開辯
    解，亦無足取。本件事證明確，被告之犯行，堪以認定。
二、查槍砲彈藥刀械管制條例於94年1 月26日修正公布，將其第
    11條條文移置於同條例第8 條，並酌予修正其內容及刑度，
    該條例原於第11條第1 項規定：未經許可製造、販賣或販賣
    第4 條第1 項第1 款所稱其他可發射金屬或子彈具有殺傷力
    之各式槍砲者，處5 年以上有期徒刑，併科新台幣1,000 萬
    元以下罰金。修正後同條例第8 條第1 項則規定：未經許可
    製造、販賣或運輸鋼筆槍、……或第4 條第1 項第1 款所稱
    其他可發射金屬或子彈具有殺傷力之各式槍砲者，處無期徒
    刑或5 年以上有期徒刑，併科新台幣1,000 萬元以下罰金。
    被告行為後，法律既有變更，比較新舊法，自以修正前之法
    律有利於被告，依刑法第2 條第1 項但書規定，關於被告未
    經許可製造改造手槍行為部分，自應依修正前同條例第11條
    第1 項論處。核被告未經許可，製造可發射子彈具有殺傷力
    之改造玩具手槍之行為，係犯修正前同條例第11條第1 項之
    製造可發射子彈具有殺傷力之槍枝罪。又被告同時接續改造
    玩具手槍2 支之犯行，僅成立單純一罪，其製造後持有之低
    度行為，為製造槍枝之高度行為所吸收，不另論罪。又被告
    未經許可製造子彈未遂之行為，則犯同條例第12條第5 項、
    第1 項之未經許可製造子彈未遂罪。又被告著手於製造子彈
    之實行，而不遂，為未遂犯，應依刑法第26條前段規定減輕
    其刑。又被告製造子彈未遂部分，雖未經公訴人起訴，惟被
    告此部分行為與起訴事實，具有想像競合犯之裁判上一罪關
    係，為起訴效力所及，本院自得一併審理。又被告以上所犯
    二罪間，係一行為觸犯數罪名，應依想像競合犯之規定從一
    重之製造可發射金屬子彈具有殺傷力之槍枝罪處斷。
三、原審予以被告論科，固非無見，惟查：(一)被告行為後，槍砲
    彈藥刀械管制條例已於94年1 月26日修正公布，將其第11條
    條文移置於同條例第8 條，並酌予修正其內容及刑度，已如
    前述。比較新舊法，關於被告製造槍枝行為部分，應適用修
    正前同條例第11條第1 項之規定較有利於被告，原審就被告
    此部分未及審酌，自有未合。(二)被告另涉犯製造子彈未遂罪
    ，理由已如前述，原審就被告此部分漏未審酌，亦有未合。
    被告上訴意旨，指摘原判決量刑過重不當，固無足取，然原
    判決既有上述可議，自應由本院將原判決撤銷改判。審酌被
    告改裝製造玩具手槍，對社會有潛在危險性，威脅他人生命
    、身體之安全，惟念其尚無將之為不法使用，及犯後態度尚
    佳等一切情狀，量處如主文第2 項所示之刑，並就罰金部分
    諭知易服勞役之折算標準，以資懲儆。扣案之改造玩具手槍
    2 支（均含彈匣1 個，槍枝管制編號：0000000000號、0000
    000000號）為違禁物，應依刑法第38條第1 項第1 款規定宣
    告沒收。又扣案改造槍枝之工具1 批（含小鋼鋸2 支、固定
    鉗1 支、銼刀4 支及一字型螺絲起子1 支）為被告所有供改
    造玩具手槍所用；不具殺傷力之改造子彈12顆，係被告所有
    供製造子彈所用；改造子彈半成品24顆、底火2 盒、鋼珠1
    包均為被告所有且為預備供製造子彈所用，業據被告供明在
    卷，均應依刑法第38條第1 項第2 款規定併宣告沒收之。
四、槍砲彈藥刀械管制條例第19條第1 項原規定：犯第7 條、第
    8 條、第10條、第11條、第12條1 項至第3 項、第13條第1
    項至第3 項之罪，經判處有期徒刑者，應於刑之執行完畢或
    赦免後，令入勞動場所，強制工作，其期間為3 年；惟該條
    例第19條業經立法院三讀通過，予以刪除，並於90年11月14
    日經總統公布，於同年月16日生效，該強制工作之規定既經
    刪除，本院自不得為強制工作之宣告，併此敘明。
據上論斷，應依刑事訴訟法第369 條第1 項前段、第364 條、第
299 條第1 項前段，修正前槍砲彈藥刀械管制條例第11條第1 項
、同條例第12條第5 項、第1 項，刑法第11條前段、第2 條第1
項但書、第26條前段、第55條、第42條第2 項、第38條第1 項第
1 款、第2 款，罰金罰鍰提高標準條例第2 條，現行法規所定貨
幣單位折算新台幣條例第2 條，判決如主文。
本案經檢察官林惠到庭執行職務。
中　　華　　民　　國　　94　　年　　9 　　月　　22　　日
                  刑事第三庭    審判長法  官  周賢銳
                                      法  官  黃仁松
                                      法  官  謝宏宗
以上正本證明與原本無異。
如不服本判決應於收受本判決後10日內向本院提出上訴書狀，其
未敘述上訴理由者，並得於提起上訴後10日內向本院補提理由書
狀（均須按他造當事人之人數附繕本）「切勿逕送上級法院」。
中　　華　　民　　國　　94　　年　　9 　　月　　23　　日
　　　　　　　　　　　　　　　　　　　書記官  熊惠津
附錄本件判決論罪科刑法條：
修正前槍砲彈藥刀械管制條例第11條第1項：
未經許可，製造、販賣或運輸第4 條第1 項第1 款所稱其他可發
射金屬或子彈具有殺傷力之各式槍砲者，處5 年以上有期徒刑，
併科新臺幣1,000萬元以下罰金。
槍砲彈藥刀械管制條例第12條第5項、第1項：
第 1 項至第 3 項之未遂犯罰之。
未經許可，製造、販賣或運輸子彈者，處 1 年以上 7 年以下有
期徒刑，併科新台幣500萬元以下罰金。
                                                      Q
